【裁判字號】    97,易,540
【裁判日期】    970530
【裁判案由】    詐欺
【裁判全文】
臺灣高雄地方法院刑事判決               97年度易字第540號
公  訴  人  臺灣高雄地方法院檢察署檢察官
被      告  乙○○
選任辯護人  王叡齡律師
            陳建誌律師
上列被告因詐欺案件，經檢察官提起公訴（97年度偵緝字第745
號），本院合議庭裁定由受命法官獨任進行簡式審判程序，判決
如下：
    主  文
乙○○幫助犯詐欺取財罪，處有期徒刑參月，如易科罰金，以銀
元參佰元即新臺幣玖佰元折算壹日。
    事  實
一、乙○○可預見一般取得他人金融帳戶使用之行徑，常與財產
    犯罪所需有密切之關聯，可能係為掩飾不法犯行，避免有偵
    查犯罪權限之執法人員循線查緝，以確保犯罪所得之不法利
    益，並掩人耳目，竟仍以縱有人以其提供之金融帳戶實施詐
    欺取財犯行，亦不違背其本意之幫助犯意，將其於民國94年
    8 月26日在高新商業銀行大順分行（址設高雄市三民區○○
    ○路41號）申辦之帳號000000000000號帳戶、提款卡、密碼
    （下稱帳戶資料），於94年8 月26日至94年9 月22日間之某
    日，在高雄市後火車站附近，提供予真實姓名年籍不詳之人
    使用，嗣取得乙○○上開帳戶資料之詐騙集團成員，即基於
    意圖為自己不法之所有之犯意，於94年9 月27日9 時10分許
    ，撥打電話予甲○○，誆騙其抽獎中得現金新臺幣（下同）
    99萬元，惟需先繳納行政費用，致甲○○陷於錯誤，至合作
    金庫銀行大里分行（址設臺中縣大里市○○路○段384 號）
    ，匯款6 萬元至乙○○上開帳戶內，並旋遭提領一空，甲○
    ○察覺受騙，遂報警處理，始循線查獲上情。
二、案經高雄市政府警察局移請臺灣高雄地方法院檢察署檢察官
    偵查起訴。
    理  由
一、本件被告乙○○所犯係死刑、無期徒刑、最輕本刑為3 年以
    上有期徒刑以外之罪，其於審判程序中就被訴事實為有罪之
    陳述，由審判長告知簡式審判程序之旨，並聽取公訴人及被
    告之意見後，經本院依刑事訴訟法第273 條之1 第1 項之規
    定，裁定由受命法官獨任進行簡式審判程序。又本件卷內之
    物證、書證等證據，依同法第273 條之2 規定，不受第159
    條第1 項關於傳聞法則規定之限制，依法均有證據能力，合
    先敘明。
二、上揭事實，業據被告於本院審理中坦承不諱，核與證人即被
    害人甲○○於警詢中之指述相符（見警卷第27頁），並有上
    開被告帳戶之開戶基本資料及存摺存款客戶歷史交易明細查
    詢單各1 份附卷可稽，是被告上開自白與事實相符，得為認
    定事實之依據。
三、查金融帳戶之存摺、金融卡及密碼等資料均係個人重要物件
    ，並具有一定金融交易目的及識別意義，專有性甚高，一般
    通常智識之人均不至隨意將其帳戶之存摺、金融卡及密碼等
    資料交付他人，縱偶有特殊情況需交付他人使用，亦必深入
    瞭解用途及合理性，且與該他人之間亦會具備一定之信任關
    係，始予提供，然被告擅將上開帳戶之存摺、金融卡及密碼
    等資料交給姓名年籍不詳之成年男子，堪認被告對於因此導
    致他人受騙而匯款至其帳戶顯應有所認識，且對此犯罪事實
    之發生並不違反其本意，被告自有幫助該詐欺集團成員詐欺
    取財之未必故意至明。是被告之自白核與事實相符，本案事
    證明確，被告上開犯行，堪以認定，應予依法論科。
四、被告行為後，刑法業於94年2 月2 日修正公布，95年7 月1
    日起施行。按行為後法律有變更者，適用行為時之法律，但
    行為後之法律有利於行為人者，適用最有利於行為人之法律
    ，修正後刑法第2 條第1 項定有明文。而本次法律變更，比
    較時應就罪刑有關之共犯、未遂犯、想像競合犯、牽連犯、
    連續犯、結合犯，以及累犯加重、自首減輕暨其他法定加減
    原因（如身分加減）與加減例等一切情形，綜其全部罪刑之
    結果而為比較（最高法院95年5 月23日95年度第8 次刑事庭
    會議決議參照）：
（一）刑法第339 條第1 項法定刑罰金部分，依修正後刑法第33
      條第5 款之規定，最低額為新臺幣1,000 元，惟依被告行
      為時之修正前刑法第33條第5 款規定，罰金之最低額僅新
      臺幣3 元。比較修正前、後之刑罰法律，適用修正後之規
      定，對被告顯未有利。
（二）關於易科罰金之折算標準，依被告行為時之刑法第41條第
      1 項、罰金罰鍰提高標準條例第2 條規定，係以銀元100
      元、200 元或300 元，即新臺幣300 元、600 元或900 元
      折算1 日；依修正後刑法第41條第1 項，則係以新臺幣1,
      000 元、2,000 元或3,000 元折算1 日，經比較新舊法，
      以被告行為時之法律對被告較為有利。
五、按刑法上之幫助犯，係對於犯罪與正犯有共同之認識，而以
    幫助之意思，對於正犯資以助力，而未參與實施犯罪之行為
    者而言（最高法院88年度台上字第1270號判決意旨參照）；
    是以，如未參與實施犯罪構成要件之行為，且係出於幫助之
    意思提供助力，即屬幫助犯，而非共同正犯。本件被告將上
    揭帳戶資料，提供予前揭真實姓名、年籍不詳之詐騙集團成
    員，雖因而使該詐欺集團成員得基於詐欺取財之犯意，向被
    害人甲○○施以詐術，致其陷於錯誤，而匯款至被告上開帳
    戶內，遂行其詐欺取財之犯行，然被告單純提供帳戶供人使
    用之行為，並不等同於向被害人甲○○施以欺罔之詐術行為
    ，且亦無證據證明被告有參與詐欺取財犯行之構成要件行為
    ，是被告提供帳戶之存摺、金融卡及密碼等資料供人使用之
    行為，對於上開詐騙集團遂行詐欺取財犯行，資以助力，揆
    諸上開判決意旨，自應論以幫助犯，而非共同正犯。
六、是核被告所為，係犯刑法第30條第1 項、第339 條第1 項之
    幫助詐欺取財罪。被告係基於幫助之犯意為本件犯行，得按
    正犯之刑減輕之。爰審酌被告係隨意提供帳戶之存摺、金融
    卡及密碼等資料予他人犯罪使用，造成遭詐騙之人追查贓款
    之困難及司法機關追緝實際犯罪行為人發生阻礙，對於社會
    治安具有相當之危害性，惟慮其犯後坦承犯行，態度尚稱良
    好，暨被害人損害之金額，及犯罪之動機、手段等一切情狀
    ，量處如主文所示之刑，並諭知易科罰金之折算標準。末按
    中華民國九十六年罪犯減刑條例第5 條規定：「本條例施行
    前，經通緝而未於中華民國九十六年十二月三十一日以前自
    動歸案接受偵查、審判或執行者，不得依本條例減刑。」查
    本件被告因本案及違反動產擔保交易法案件，經臺灣高雄地
    方法院檢察署檢察官傳拘無著，由該署於95年11月30日以雄
    檢博國緝字第8274號併案發佈通緝，嗣因其違反動產擔保交
    易法犯行廢止刑罰，由該署撤銷通緝，改以本案於96年7 月
    31日以雄檢惟國緝字第4219號續予通緝，被告始終未自動到
    案，嗣於97年3 月28日方遭緝獲等情，有臺灣高雄地方法院
    檢察署95年11月30日雄檢博國緝字第8274號併案通緝書、96
    年7 月31日雄檢惟國緝字第4219號通緝書及臺灣高雄地方法
    院檢察署檢察官撤銷通緝另續以通緝之簽呈各1 份附卷可按
    （見臺灣高雄地方法院檢察署96年度偵緝字第2824號卷第1
    頁、第6 頁；臺灣高雄地方法院檢察署97年度偵緝字第745
    號卷第4 頁）；是被告所犯本件幫助詐欺罪，經宣告刑期固
    不合中華民國九十六年罪犯減刑條例第3 條第1 項不予減刑
    之規定，但其於該減刑條例施行前經通緝，嗣經緝獲始到案
    ，並非自動到案接受執行，揆諸前引規定，自不得依上開減
    刑條例減刑（最高法院97年度臺非字第143 號判決參照），
    附此敘明。
據上論斷，應依刑事訴訟法第273 條之1 第1 項、第299 條第1
項，刑法第2 條第1 項前段、第339 條第1 項、第30條第1 項前
段、第2 項、修正前刑法第41條第1 項前段，刑法施行法第1 條
之1 ，廢止前罰金罰鍰提高標準條例第2 條，判決處如主文。
本案經檢察官劉慕珊到庭執行職務。
中    華    民    國    97    年     5    月    30    日
                  刑事第四庭    法  官  王參和
以上正本證明與原本無異。
如不服本判決應於收受本判決後10日內向本院提出上訴書狀，並
應敘述具體理由，如未敘述上訴理由者，應於上訴期間屆滿後20
日內補提理由書狀於本院（均須按他造當事人之人數附繕本）「
切勿逕送上級法院」。
中    華    民    國    97    年    5     月    30    日
                                書記官  陳惠玲
附錄：論罪科刑法條
中華民國刑法第339條
意圖為自己或第三人不法之所有，以詐術使人將本人或第三人之
物交付者，處5 年以下有期徒刑、拘役或科或併科1 千元以下罰
金。
以前項方法得財產上不法之利益或使第三人得之者，亦同。
前二項之未遂犯罰之。


司法院資訊處製作；財團法人民間司法改革基金會備份。
